【裁判字號】    90,簡上,2
【裁判日期】    900817
【裁判案由】    違反公司法
【裁判全文】
福建金門地方法院刑事判決                              九十年度簡上字第二號
    上  訴  人
    即  被  告  甲○○
    選任辯護人  丁○○
                乙○○
                徐東昇律師
右上訴人因違反公司法案件，不服本院金城簡易庭中華民國九十年一月十八日九十年
度城簡字第一七號第一審判決（聲請簡易判決處刑書案號八十九年度偵字第三三二號
）提起上訴，本院判決如左：
    主  文
原判決撤銷。
甲○○無罪。
    理  由
一、本件聲請簡易處刑書意旨略以：被告甲○○係福建省金門縣烈嶼鄉黃埔村埔頭九
    號「發美營造有限公司」之負責人，明知該公司登記經營事業僅為「經營建築與
    土木工程業務」，竟於民國八十九年八月十七日起擅自經營登記範圍以外之「預
    拌混凝土製造業」業務，為金門縣政府當場查獲，因認被告涉犯公司法第十五條
    第三項之罪嫌。
二、按犯罪事實，應依證據認定之，無證據不得推定其犯罪事實；又不能證明被告犯
    罪者，應諭知無罪之判決。刑事訴訟法第一百五十四條、第三百零一條第一項分
    別明文。又公司法第十五條第三項之罪，以公司負責人有經營登記範圍以外之業
    務，為犯罪之成立要件。所謂「經營」、「業務」等語，本質上含有以營利為目
    的，對外有持續性、固定性的追求利潤行為，始能稱為經營業務，若無證據足資
    證明公司負責人有以營利為目的，對外持續性、固定性之經營業務行為，尚不能
    遽以該罪相繩。
三、經查，上訴人甲○○係發美營造有限公司（以下簡稱為發美公司）之負責人，該
    公司登記之經營事業是「經營土木與建築工程業務」，此為上訴人所承認，並有
    營利事業登記抄本在卷可查。惟上訴人堅決否認發美公司有經營「預拌混凝土製
    造業」業務，辯稱：發美公司是經營土木工程，但因為烈嶼鄉並無合法的預拌混
    凝土業，為了工程所需，才自行攪拌混凝土，供自己所承包的工程使用等語。故
    上訴人雖坦承發美公司有製造混凝土，但否認發美公司有以製造混凝土對外經營
    。另訊據證人丙○○，即公共安全查報小組查獲本案之金門縣政府建設局職員，
    到庭結證稱：八十九年八月十七日我有到烈嶼鄉埔頭十一之四號發美公司，現場
    有看到製造混凝土的材料、砂石、拌合機，攪拌車上還印有發美營造有限公司的
    字樣，查緝當天並非假日，但沒看到經營買賣之情況，沒人操作機械、沒有人看
    管現場，也沒有查扣到帳冊資料等語。由證人之證詞可知，在查緝當時，客觀上
    並無任何情狀足以證明發美公司有對外經營混凝土製造業務。在查無其他積極證
    據足資證明上訴人有對外經營混凝土製造業的情形下，揆諸前述說明，本院尚不
    能遽論以公司法第十五條第三項之罪責，自應為無罪之諭知。
四、綜上所述，原審未查，遽為上訴人有罪之判決，自有未妥，應由本院撤銷改判之
    。
據上論斷，應依刑事訴訟法第四百五十五條之一第一項、第三項，第三百六十九條第
一項前段、第三百零一條第一項，判決如主文。
本案經檢察官林圳義到庭執行職務
中      華      民      國      九十      年      八    月     十七     日
                                      福建金門地方法院刑事庭
                                      審判長  法  官  朱中和
                                              法  官  吳振富
                                              法  官  陳建勛
右正本證明與原本無異。
本件不得上訴。
          書記官  李成在
中      華      民      國      九十      年      八    月    二十一    日


司法院資訊處製作；財團法人民間司法改革基金會備份。
